【裁判字號】    91,訴,766
【裁判日期】    920421
【裁判案由】    妨害國幣懲治條例
【裁判全文】
臺灣新竹地方法院刑事判決                          九十一年度訴字第七六六號
    公  訴  人  臺灣新竹地方法院檢察署檢察官
    被      告  己○○
                丁○○
                乙○○
    右  一  人
    輔  佐  人  甲○○
    （被告乙○○之兄）
    共      同
    指定辯護人  本院公設辯護人林銘宏
右列被告等因妨害國幣懲治條例案件，經檢察官提起公訴（九十一年度偵字第六０一
二號），本院判決如左：
    主  文
丁○○、己○○、乙○○共同意圖供行使之用，而偽造幣券，丁○○、己○○各處有
期徒刑陸年；乙○○處有期徒刑伍年陸月。
扣案之偽造國幣新版新台幣壹仟元紙幣成品捌拾肆張、偽造未完成國幣新版新台幣壹
仟元紙幣半成品佰陸拾捌張、浮水印（即曝光底片）壹袋、浮水印及隱藏字壹拾伍
張、防偽燙金線版貳片、絹印印刷手冊壹本、偽造用紙壹袋、面速力達姆壹袋（即壹
瓶）、網版伍個、顏料壹袋（其中內有壹瓶感光乳液）、網版用印花漿壹罐、燙金金
箔壹捲、裁刀壹台、隱藏字曝光底片貳張、燙金線用熨斗壹台（九十一年度保管字第
一六二四號扣押物品清單編號二十一號）、電腦主機壹台（九十一年度保管字第一六
二四號扣押物品清單編號二十四號）、磁片壹拾片、印表機壹台（九十一年度保管
字第一六二四號扣押物品清單編號二十八號）、調色墊用紙張壹張、光碟片壹片、網
版壹拾貳個、顏料暨水彩壹盒、樹脂壹包、吹風機貳支、雜項工具（內含顏料）壹袋
、消光保護凡尼斯壹瓶，均沒收。
    事  實
一、己○○於民國九十一年間因偽造貨幣案件，經臺灣高等法院臺中分院於九十二年
    二月二十七日以九十二年度上訴字第五九號依連續行使偽造通用紙幣罪判處有期
    徒刑三年六月（尚未確定）。
二、丁○○、己○○、乙○○三人分別因失業或經濟擷据，竟萌偽造國幣行使販賣及
    使用找換真鈔之意圖，乃由丁○○主謀提議，三人即共同基於偽造中央銀行所發
    行之國幣新版新臺幣一千元紙幣之犯意聯絡，自民國九十一年九月下旬起，在新
    竹市○○路○段二六一巷二弄六號丁○○租住處，開始共同計劃並著手偽造國幣
    新版新台幣一千元紙幣，以圖於偽造完成後供自己向商家行使購買物品以詐換找
    取真鈔，及以真、偽鈔一比五之比例出售取得真鈔（即以真鈔新台幣五千元可換
    得偽造之國幣新版新台幣一千元紙幣二十五張），旋三人各出資新臺幣一萬元交
    由丁○○統籌購買製作偽鈔所需之設備、材料，嗣由丁○○取得儲存國幣新版新
    台幣一千元紙幣圖樣之光碟片一片及儲存偽造國幣新版新台幣一千元紙幣之各細
    部應加工圖樣磁片十三片，並出面承租新竹市柯仔湳一五二號二樓一間套房，再
    由丁○○提供新竹市○○路○段二六一巷二弄六號其租住處及上開承租之新竹市
    柯仔湳一五二號二樓套房作為偽造國幣新版新台幣一千元紙幣之場所。旋三人開
    始著手分工偽造國幣新版新台幣一千元紙幣後，即分別或共同在台北、新竹等地
    購買製作偽鈔所需之設備、材料即電腦主機、絹印印刷手冊書本、曝光底片、空
    白網版、塑膠膜、感光乳膠、顯影劑、顏料、水彩、樹脂、面速力達姆、印花漿
    、金箔、底片、燙金線、裁刀、吹風機、消光保護凡尼斯、水彩筆及其他雜項工
    具，並由丁○○在新竹市○○路○段二六一巷二弄六號其租住處以電腦、印表機
    列印偽造之國幣新版新台幣一千元紙幣基本圖樣，再利用電腦將儲存在磁片內偽
    造國幣新版新台幣一千元紙幣之各細部應加工圖樣（包括菊花浮水印、左下角變
    色「１０００」字樣、隱藏「１０００」字樣等），使用投影片所用之塑膠膜印
    成曝光底片，再將曝光底片放在空白網版上，並在空白網版上塗上感光乳膠、顯
    影劑後，再以燈光照射約五分鐘，空白網版即出現所需之偽造國幣新版新台幣一
    千元紙幣各細部圖樣，而完成偽造國幣新版新台幣一千元紙幣之各細部圖樣網版
    ，之後再以各細部圖樣所需之顏料或水彩經由上開各細部圖樣網版透析至前開以
    電腦列印出之偽造國幣新版新台幣一千元紙幣（基本圖樣）各細部位置，最後以
    熨斗燙上金箔防偽線，始完成偽造國幣新版新台幣一千元紙幣。而此期間三人之
    分工，除分別或共同購買製作偽鈔所需之設備、材料外，略為丁○○參與處理大
    部分工作，且三人均同時參與調色，另丁○○、己○○並分別負責國幣新版新台
    幣一千元紙幣各細部圖樣網版之製作，其中己○○主要負責菊花浮水印、隱藏「
    １０００」字樣之細部網版製作及燙上金箔防偽線，丁○○則主要負責調變色「
    １０００」字樣之顏色及透光之「１０００」字樣浮水印，乙○○則負責調色、
    網版上色及剪裁。又三人之全部偽造過程，其中使用電腦列印及剪裁部分係在新
    竹市○○路○段二六一巷二弄六號完成，其他加工即偽鈔各細部圖樣網版製作、
    調色、上色及燙防偽線部分，則分別在新竹市○○路○段二六一巷二弄六號或新
    竹市柯仔湳一五二號二樓套房完成，而此期間，因多次製作偽造國幣新版新台幣
    一千元紙幣各細部圖樣網版均失敗，迄至九十一年十月初始初步試網版成功，同
    年月十九日始成功完成各細部圖樣網版之製作，並接續於同日在新竹市○○路○
    段二六一巷二弄六號完成八十四張偽造之國幣新版新台幣一千元紙幣（起訴書誤
    載為完成八十七張，按另外三張製作失敗未偽造完成），嗣於同日下午三時許，
    經檢察官指揮法務部調查局東部地區機動工作組、台北縣調查站、新竹市調查站
    、內政部警政署刑事警察局等司法人員搜索新竹市○○路○段二六一巷二弄六號
    及新竹市柯仔湳一五二號二樓套房而查獲，並在新竹市○○路○段二六一巷二弄
    六號扣得偽造之國幣新版新台幣一千元紙幣成品八十四張及三人所有共同偽造國
    幣犯罪所用之偽造未完成國幣新版新台幣一千元紙幣半成品十六張（其中三張在
    朱龍身上查獲）、浮水印（即曝光底片）一袋、浮水印及隱藏字十五張、防偽燙
    金線版二片、絹印印刷手冊一本、偽造用紙一袋、面速力達姆一袋（即一瓶）、
    網版五個、顏料一袋（其中內有一瓶為感光乳液）、網版用印花漿一罐、燙金金
    箔一捲、裁刀一台、隱藏字曝光底片二張、燙金線用熨斗一台（九十一年度保管
    字第一六二四號扣押物品清單編號２１號）、電腦主機一台（九十一年度保管字
    第一六二四號扣押物品清單編號２４號）、儲存偽鈔各細部應加工圖樣之磁片十
    三片、印表機一台（九十一年度保管字第一六二四號扣押物品清單編號２８號）
    、調色墊用紙張一張、儲存國幣新版新台幣一千元紙幣圖樣之光碟片一片（另扣
    得丁○○所有購物後找回始知偽鈔之新台幣一百元紙鈔一張、己○○持有與本件
    偽造國幣新版新臺幣一千元紙幣無關之偽造新臺幣五百元紙鈔一張及丁○○所有
    與偽造國幣犯罪無關之用具五枝、顏料一罐、熨斗一台、購買電腦主機發票一張
    、電腦主機二台、印表機一台、丟棄之垃圾一袋）；又在新竹市柯仔湳一五二號
    二樓套房扣得三人所有共同偽造國幣犯罪所用之偽造未完成國幣新版新台幣一千
    元紙幣半成品三百五十二張（Ａ４紙張）十六張、網版十二個、顏料暨水彩一盒
    、樹脂一包、吹風機二支、雜項工具（內含顏料）一袋、消光保護凡尼斯一瓶。
三、案經法務部調查局臺北縣調查站、東部地區機動工作組、內政部警政署刑事警察
    局移送臺灣新竹地方法院檢察署檢察官偵查起訴。
    理  由
一、訊據被告丁○○、己○○均坦承有共同偽造國幣新版新台幣一千元紙幣犯行，被
    告乙○○則矢口否認有偽造國幣新版新台幣一千元紙幣犯行，辯稱伊未參與偽造
    國幣新版新台幣一千元紙幣，被告丁○○於九十一年九月底表示要介紹伊工作，
    伊才從南投來新竹找被告丁○○二、三次，伊雖然有調色，但伊不知係製作偽鈔
    調色之用云云。然查：
（一）右揭被告三人如何因被告丁○○主謀提議後共同出資計劃偽造國幣新版新台幣
      一千元紙幣，進而由被告丁○○提供新竹市○○路○段二六一巷二弄六號其租
      住處及出面承租新竹市柯仔湳一五二號二樓套房作為偽造國幣新台幣一千元紙
      幣之場所，並分別或共同在台北、新竹等地購買製作偽鈔所需之設備、材料後
      ，開始分工偽造國幣新台幣一千元紙幣，迄至九十一年十月十九日成功完成偽
      造國幣新版新台幣一千元紙幣，嗣於同日下午三時許，經檢察官指揮法務部調
      查局東部地區機動工作組、台北縣調查站、新竹市調查站、內政部警政署刑事
      警察局等司法人員搜索新竹市○○路○段二六一巷二弄六號及新竹市柯仔湳一
      五二號二樓套房查獲等情，業據被告三人分別於法務部調查局新竹市調查站及
      檢察官偵訊、檢察官聲請羈押本院訊問時為如後之供述，互核大致相符：
  １、被告乙○○於法務部調查局新竹市調查站及檢察官偵訊、檢察官聲請羈押本院
      訊問時供述：「我們三人分工合作，在丁○○新竹市○○路．．．租賃場所，
      由丁○○負責操作電腦製版等工作．．．己○○負責偽造國幣之紙幣防偽線燙
      金等工作，我本人負責購買彩色廣告顏料、絹印網版上色、剪裁等工作．．．
      民國九十一年九月底，丁○○主動打電話叫我到他上述的租賃處所開始籌劃製
      造偽鈔的計劃，並且由丁○○與己○○分配上述的分工，到了十月初，由我開
      始去購買絹印的材料，程式和電腦由丁○○與己○○兩人準備．．．我們製作
      的偽鈔售價是真鈔兌換偽鈔一比五，準備販售給北部區檳榔攤．．．利潤由我
      們三人平均分配．．．製作的偽鈔則均置放朱龍上述新竹市○○路租賃處所，
      另有一製作工廠是由丁○○洽租的，地點位於華大學附近的學生宿舍二樓，該
      處所係我與丁○○和己○○三人製作偽鈔網版的地方．．．（九十一年十月十
      日下午發現你與丁○○和己○○等人棄置偽鈔網版於中華大學學生宿舍圍牆外
      的垃圾桶內．．．？）是的，我們確曾於上述時間、地點棄置製作失敗的網版
      ．．．我因為受到丁○○和己○○的誤導共同製作．．．偽鈔．．．是因為經
      濟擷据」（參九十一年度他字第五０五號卷第８９－９２頁被告乙○○於法務
      部調查局新竹市調查站筆錄）、「（提示證物一垃圾袋乙包．．．是否係你於
      前開筆錄中所供稱於９１．１０．１０下午丟置於新竹市中華大學學生宿舍中
      華科技廣場後方垃圾筒內之垃圾袋？）是的．．．經翻動．．．整理後共有木
      條２８根，這些是網版的外觀，總共７個網版都是由己○○所提供的，在經過
      丁○○與己○○二人檢視並測試網版的功能，認為功能不佳後，將這些網版打
      掉，另外有二個感光乳膠的空瓶子，這些感光乳膠也是由己○○提供，己○○
      與丁○○以這些感光乳膠製作網版，另有顯影劑空瓶一個，原來也是由己○○
      提供，也是製作網版使用，另有曼秀雷敦軟膏空盒及吉田免他母軟膏空盒各一
      ，也是製作網版所需要的原料之一，另有七片網版做壞掉的網面，另有二片製
      作壞掉的菊花圖形膠片，其他則是丁○○等人在製作網版時所留下的一般垃圾
      ．．．我因個人沒有工作，經濟狀況不佳，才一時糊塗受丁○○誘惑，要求幫
      忙製作偽鈔」（參九十一年度偵字第六０一二號偵查卷第１５－１７頁法務部
      調查局臺北縣調查站對被告乙○○於新竹看守所之調查筆錄）、「丁○○認識
      好幾年了，己○○之前不太熟，但因此次大家合作偽造國幣千元鈔，自九十一
      年九月下旬開始，三、五天接觸一次，在新竹市○○路．．．丁○○之住處．
      ．．自九十一年九月底開始，是在新竹市○○路．．．丁○○之住處，我與丁○○、己○○三人當時計劃印製千元鈔到北部賣給一些檳榔攤，藉以賺取利益
      ，所賺得之利潤由三人平分，是以一比五之比例．．．來販賣．．．因我對印
      製偽鈔比較不懂，所以丁○○、己○○叫我買什麼，我就買什麼，我買過廣告
      顏料、水彩等物，列印程式及電腦則是由己○○、朱龍負責處理的．．．先上
      絹網（即網版），接下來就必須用電腦來處理．．．到最後階段是用熨斗來燙
      金（指燙防偽線），是由己○○來負責．．．（本件今日所查獲之成品．．．
      ？）是今日中午才完成的．．．（新竹市柯仔湳一五二號處所．．．？）是由
      朱龍承租的，是要做我及己○○來新竹之宿舍，並且當做試網版的地方，在該
      處查獲之半成品則是在新竹市○○路．．．做好後拿過去的．．．（調查人員
      在九十一年十月十日下午在新竹市柯仔湳一五二號附近監控時，發現你與丁○○、己○○三人丟棄．．．之垃圾有廢之網版．．．？）是，那是做壞的，沒
      有成型，所以後來由己○○、丁○○分別再去買新的網版」、「（你有無共同
      參與調配油墨？）有」（參九十一年度他字第五０五號卷第９４－９５頁、１
      １５頁檢察官對被告乙○○之偵訊筆錄）、「查到偽鈔，（有無參與偽造？如
      何偽造？）有，我負責調色，（偽造千元鈔的目的？）沒有工作，自己要用．
      ．．（何時開始偽造？）九月初開始聯絡，十月初開始製作，（在何處偽造？
      ）主要是在丁○○延平路住處偽造，柯仔湳租處是網版製作，（你們如何分工
      ？）看誰會做就誰做，我調色，丁○○作浮水印，己○○作燙金．．．（偵卷
      中的照片所示的東西是否為本件偽造國幣的工具及成品？）是的」（參本院九
      十一年度聲羈字第一九七號被告乙○○訊問筆錄第９－１２頁）等情明確。
  ２、被告己○○於法務部調查局新竹市調查站及檢察官偵訊、檢察官聲請羈押本院
      訊問時供稱：「我和丁○○等製作偽鈔成員尚有綽號「甘仔」，我們平均出資
      製作偽鈔，每人目前約出資新臺幣一萬元，日後若有需要仍將平均分攤，其中
      電腦等週邊設備是屬於朱龍所添購，其他設備則由我們三人輪流出資添購．．
      ．先由我．．．購買．．．美工用紙，再以電腦掃描製作千元鈔正面，至於印
      表機無法顯現之１０００隱藏字、隱藏菊花圖樣，則另以感光乳膠及顯影劑製
      作網版及調配與真鈔顏色相近之油墨，再印刷到前述半成品上．．．再以同樣
      的方式，印刷變色１０００字樣，另以掃描方式印刷偽鈔的背面，最後才燙上
      鋁箔防偽線．．．原本打算部分自行使用．．．並打算一比五的代價賣出，所
      得利潤由我們三人均分．．．（你們除選擇在丁○○的住處製作偽鈔外，為何
      又選擇在新竹市柯仔湳一五二號二樓製作偽鈔？因為．．．位置比較偏僻，適
      合製作偽鈔」（參九十一年度他字第五０五號卷第１０３－１０４頁之被告己○○於法務部調查局新竹市調查站筆錄）、「跟丁○○認識好幾年了，乙○○
      比較不熟，但因此次大家合作偽造國幣千元鈔，是丁○○找乙○○來一起合作
      的，自九十一年九月下旬開始接觸．．．，在新竹市○○路．．．丁○○住處
      大家一起碰面．．．自九十一年九月下旬開始，是在新竹市○○路．．．丁○○之住處，我與丁○○、乙○○三人當時計劃印製千元偽鈔，再找買主．．．
      利潤三人平分，是以一比五之比例來販賣．．．開始由我買網版．．．我也有
      買顏料、美工紙等材料，丁○○及乙○○也同樣有買一些．．．材料，有時是
      三人一起出去買．．．在十月六日之前我們試版都失敗，是十月六日試網版才
      成功，才慢慢可以往成品的方向做出來，我是負責偽鈔之右下角１０００之隱
      藏字、隱藏之菊花圖樣、燙金（即燙防偽線），丁○○有時負責調顏色，調偽
      鈔左下角１０００會變色之顏色以及其上會透光之１０００文字，我與丁○○
      則也做以感光乳膠及顯影劑製作網版，乙○○、丁○○及我也同時負責調配與
      真鈔顏色相近之油墨，於九十一年十月十九日下午二、三時許完成偽造．．．
      （新竹市柯仔湳一五二號．．．？）是由丁○○承租，是要做偽鈔用的，是作
      網版那一部分，做累了，可以在那邊休息一下，在該處查獲之半成品則是在新
      竹市○○路．．．做好後拿過去的，準備要做後面之步驟，就是右下角隱藏字
      及菊，以及變色數字之部分．．．（調查人員在九十一年十月十日下午在新竹
      市柯仔湳一五二號附近監控時，發現你與丁○○、己○○三人丟棄．．．之垃
      圾有廢之網版．．．？）是，那是做壞的網版，所以後來由我、乙○○、丁○○一起再去買新的網版」（參九十一年度他字第五０五號卷第１１４－１１７
      頁檢察官對被告己○○之偵訊筆錄）、「（有無參與．．．？）有，用電腦及
      列表機印圖出來，再用網版加工製作．．．看可不可以拿出去賣或自己用．．
      ．（在何處偽造？）丁○○在延平路住處及柯仔湳租處．．．我作．．．隱藏
      字及菊花，丁○○做一千元透光，乙○○調顏色．．．（偵卷中的照片所示的
      東西是否為本件偽造國幣的工具及成品？）是的」（參本院九十一年度聲羈字
      第一九七號被告己○○訊問筆錄第６－８頁）、「（你負責製作偽鈔的哪個部
      分？）偽造假的壹仟元的菊花、隱藏式的壹仟元字樣、燙金．．．拿到圖樣之
      後，因為有附圖片，經過曝曬之後，附著在網版上面．．．（你們當初三人講
      ，製造偽鈔之後，要如何使用？）自己用，還要找買主來買」（參本院九十一
      年十一月二十七日訊問筆錄）、「（被告乙○○確實有跟你們一同偽造？）是
      的。他確實也知情．．．我們商量一起製作偽鈔的時候，被告乙○○有在場並
      同意．．．丁○○是主謀、乙○○是丁○○找來的，被告乙○○常常住在丁○○家裡，與我們一起製作偽鈔．．．（被告乙○○參與的部分？）最主要是調
      色，我是白天來新竹，晚上回台北，被告乙○○就住在丁○○家．．．白天被
      告乙○○主要工作是調色．．．（本院審理的時候，為何稱被告乙○○不知情
      ？）因為被告丁○○跟我講，他有小孩，要讓他出去，我和被告丁○○參與的
      比較多，不可能脫罪，想要幫被告乙○○脫罪，實際上他從頭到尾都有參與。
      」（參本院九十二年三月十七日訊問筆錄）等情無訛。
  ３、被告丁○○於法務部調查局新竹市調查站及檢察官偵訊、檢察官聲請羈押本院
      訊問時供稱：「（前開新竹市柯仔湳一五二號二樓．．．？）是我租的．．．
      用來做偽鈔用的．．．（在新竹市柯仔湳一五二號二樓之搜索現場．．．扣押
      物編一．．．）是偽鈔半成品．．．（扣押物編號二．．．網版）．．．用來
      印製偽鈔用的．．．（扣押物編號三．．．顏料及水彩）．．．用來做印製偽
      鈔用的原料．．．（扣押物編號四．．．樹脂）．．．用來伴做偽鈔時使用的
      顏料．．．（扣押物編號五．．．吹風機）．．．是在做偽鈔時把未乾的顏料
      吹乾．．．（扣押物編號六．．．水彩筆等雜項工具）．．．是用來拌做偽鈔
      時使用的顏料．．．（扣押物編號七．．．消光保護凡尼斯）．．．在偽鈔的
      右下角部分讓他去光用的．．．先把鈔票基本圖樣用印表機印出來，之後再做
      網版來加工偽造．．．然後用電腦打．．．細部要加工的圖樣，用做投影片的
    那種塑膠膜印成曝光底片，之後把曝光底片把它放在空白的網版上，並在空白
      網版先塗上感光乳膠跟顯影劑後，就開始用燈光去照．．．空白的網版就會出
      現．．．圖樣．．．水份就可以透過去．．．再看要加工的圖樣．．．把網版
      放在假鈔上，然後再用所需要的顏料或水彩塗在網版上去刮．．．各部分要加
      工得圖樣加工完之後就算完全的成品．．．主要加工部分包括燙金線、菊花浮
      水印．．．１０００字樣的顏色．．．隱藏的１０００圖樣等．．．己○○及
      乙○○都是我以前．．．認識的．．．有邀他們一起參與．．．（新竹市○○
      路○段二六一巷二弄六號．．．查扣．．．扣押物編一．．．）是偽鈔成品．
      ．．（扣押物編號二．．．）．．．是加工做壞了的偽鈔．．．（扣押物編號
      二之一．．．）從偽鈔成品中取樣的部分．．．（扣押物編號五．．．）是印
      壞的偽鈔半成品．．．（扣押物編號六．．．浮水印）．．．用來讓網版曝光
      的底片．．．（扣押物編號七．．．浮水印及千元隱藏字）．．．用途同前．
      ．．（扣押物編號八．．．燙金線版）．．．用來做偽鈔上的燙金線．．．（
      扣押物編號九．．．絹印印刷手冊）．．．從這本書學會做偽鈔．．．（扣押
      物編號十．．．用紙）．．．用來印偽鈔的紙．．．（扣押物編號十一．．．
      用紙）．．．用來印偽鈔的紙．．．（扣押物編號十二．．．網版）．．．用
      來加工偽鈔用的．．．（扣押物編號十五．．．顏料）．．．其中一瓶是感光
      乳液，其他則是做偽鈔的顏料．．．（扣押物編號十六．．．印花漿）．．．
      做偽鈔時調顏料用的．．．（扣押物編號十七．．．燙金）．．．用來做偽鈔
      上燙金的金箔．．．（扣押物編號十八．．．裁刀）．．．用做裁偽鈔．．．
      （扣押物編號十九．．．工具）．．．做完偽鈔後沒用的．．．（扣押物編號
      二十．．．隱藏字）．．．用來讓網版曝光的底片．．．（扣押物編號二十一
      ．．．熨斗）．．．用來做偽鈔上的燙金線．．．（扣押物編號二十三．．．
      發票）．．．買電腦．．．的發票．．．（扣押物編號二十四．．．電腦主機
      ）．．．用來做偽鈔用的．．．（扣押物編號二十七．．．磁片）．．．裡面
      儲存製作網版時所用的鈔票圖樣．．．（扣押物編號二十八．．．印表機）．
      ．．用來印偽鈔用的．．．（扣押物編號三十．．．調色用紙張）．．．用來
      製作網版時墊在下面的紙張．．．（扣押物編號三十一．．．光碟片）．．．
      儲存鈔票圖樣．．．我們確有合資，美人出一萬元，主要是用來買電腦及其他
      材料，因他乙○○及己○○都還很生疏，主要還是站在幫忙的角色，主要大多
      是我在做」（參九十一年度他字第五０五號卷第１２３－１３５頁之被告丁○○於法務部調查局新竹市調查站筆錄）、「我與己○○、乙○○三人並討論要
      以一比之比例找出路賣給別人．．．是我找乙○○一起來做本件偽鈔的．．．
      自九十一年九月下旬開始，是在新竹市○○路○段二六一巷二弄六號我的住處
      討論，因當時大家經濟狀況都很困難，所以我與己○○、乙○○三人想要印製
      千元偽鈔．．．開始由己○○從台北先買網版下來，有時在新竹買的．．．有
      時我們三人分開去買，有時一起去買．．．大部分都是我在處理比較多，己○○是負責．．．１０００之隱藏字、隱藏之菊花圖樣、燙金即燙防偽線，乙○○主要負責調色，我負責．．．１０００會變色之顏色以及其上會透光之１０
      ００浮水印，我與己○○則也以感光乳膠及顯影劑製作網版，乙○○、己○○
      及我也同時負責調配與真鈔顏色相近之油墨．．．（新竹市柯仔湳一五二號處
      所．．．？）是由我承租，是要做偽鈔的，是做加工所在地，做浮水印．．．
      做網版那一部分，做累了，可以在那邊休息一下，在該處查獲之半成品則是．
      ．．拿過去的，準備要做後面之步驟．．．（調查人員在九十一年十月十日下
      午在新竹市柯仔湳一五二號附近監控時，發現你與己○○、乙○○三人丟棄．
      ．．之垃圾有廢之網版．．．？）是，那是做壞的網版」（參九十一年度他字
      第五０五號卷第１５１－１５４頁檢察官對被告丁○○之偵訊筆錄）、「我們
      是看書，買顏料、網版，再用電腦及列表機印製，（偽造千元鈔的目的？）．
      ．．換錢，拿偽鈔向檳榔攤買檳榔換真的錢．．．（何時開始偽造？）十月初
      左右，（在何處偽造？）延平路的住處，柯仔湳租處主要是浮水印的加工．．
      ．（你們分工方式如何？）我作浮水印，己○○做右下角隱藏字，乙○○調顏
      色．．．（偵卷中的照片所示的東西是否為本件偽造國幣的工具及成品？）是
      的」（參本院九十一年度聲羈字第一九七號被告丁○○訊問筆錄第３－５頁）
      、「（你有跟被告己○○、被告乙○○共犯偽造貨幣？）有。我於今年九月下
      旬跟他們說的，是我提議的．．．我們各拿一萬元出來，被告乙○○、被告丁○○他們都把錢交給我，我拿三萬元去買偽造貨幣的材料．．．（被告己○○
      、被告乙○○於偽造貨幣的時候，是否都在場？）有，被告乙○○他是負責調
      色，我是負責做紙鈔壹仟元左小角壹仟元的調色，被告己○○他是右下角壹仟
      元及防偽線的部分．．．（你們從九月份到為警查獲這段期間，都有在製造偽
      鈔？）有．．．（新竹市柯仔湳一五二號二樓是否你承租的？）是的。我是將
      半成品拿到該處去製作．．．（製作偽鈔所使用的電腦是你購買的？）是我們
      三人出資的，是我去買的，我請我兒子丙○○去幫我看．．．（你為何要找被
      告己○○、被告乙○○和你共同製造偽鈔？）我和被告己○○在聊天的時候，
      因為生活很困難，且找不到工作，才會想要製造偽鈔。」（參本院九十一年十
      一月二十七日訊問筆錄）等語無誤。
（二）揆諸被告三人前開所為自白，無論就偽造國幣新版新台幣一千元紙幣之動機、
      如何計劃偽造國幣新版新台幣一千元紙幣及如何偽造、如何分工之過程，互核
      均大致相符，參以被告乙○○前開自白關於偽造之過程，亦知之甚詳，倘非親
      自參與，實難以想像。況被告丁○○承租新竹市柯仔湳一五二號二樓套房時，
      亦係被告乙○○偕同被告丁○○一同前往；而法務部調查局調查本案過程，亦
      發現被告乙○○於不同日期至少出現在新竹市○○路○段二六一巷二弄六號及
      新竹市柯仔湳一五二號二樓套房各二次等情，亦據證人即新竹市柯仔湳一五二
      號二樓套房出租人庚○○○及法務部調查局東部地區機動工作組承辦人戊○○
      分別到院當庭指認、證述無訛（參本院九十二年四月十一日審判筆錄）。再者
      ，本案查獲時，扣案之偽造國幣新版新台幣一千元紙幣成品八十四張係甫在新
      竹市○○路一段二六一巷二弄六號偽造完成，且係裝在紙袋內，直接置放在該
      處一樓客廳桌上，而被告三人當時則均係在新竹市○○路○段二六一巷二弄六
      號一樓，且被告乙○○係坐在一樓客廳沙發上等情，亦據被告丁○○供述明確
      ，核與證人戊○○證述相符。在在均足證乙○○確有與被告丁○○、己○○共
      同偽造偽造國幣新版新台幣一千元紙幣無疑。此外，並有在新竹市○○路○段
      二六一巷二弄六號扣得之偽造國幣新版新台幣一千元紙幣成品八十四張、偽造
      未完成國幣新版新台幣一千元紙幣半成品十六張、浮水印（即曝光底片）一袋
      、浮水印及隱藏字十五張、防偽燙金線版二片、絹印印刷手冊一本、偽造用紙
      一袋、面速力達姆一袋（即一瓶）、網版五個、顏料一袋（其中內有一瓶為感
      光乳液）、網版用印花漿一罐、燙金金箔一捲、裁刀一台、隱藏字曝光底片二
      張、燙金線用熨斗一台（九十一年度保管字第一六二四號扣押物品清單編號２
      １號）、電腦主機一台（九十一年度保管字第一六二四號扣押物品清單編號２
      ４號）、儲存偽鈔各細部應加工圖樣之磁片十三片、印表機一台（九十一年度
      保管字第一六二四號扣押物品清單編號２８號）、調色墊用紙張一張、儲存國
      幣新版新台幣一千元紙幣圖樣之光碟片一片；又在新竹市柯仔湳一五二號二樓
      套房扣得之偽造未完成國幣新版新台幣一千元紙幣半成品三百五十二張（Ａ４
      紙張）十六張、網版十二個、顏料暨水彩一盒、樹脂一包、吹風機二支、雜項
      工具（內含顏料）一袋、消光保護凡尼斯一瓶；並有被告等三人於九十一年十
      月十日丟棄之製作網版失敗廢棄物二袋（本為一袋，經分類為二袋）等扣案足
      資佐證，另有監聽譯文、電話通聯紀錄、扣押物照片十七張在卷可參（參九十
      一年度他字第五０五號卷第７３－７６頁及１４７－１５０頁、九十一年度偵
      字第六０一二號偵查卷第１８頁、本院九十二年二月十九日訊問筆錄）。足見
      被告三人所為前開自白，確均與事實相符。
（三）第查，扣案之偽造國幣新版新台幣一千元紙幣經中央銀行鑑驗結果，確係偽鈔
      以彩色噴墨方式仿印，以透明漆仿隱藏字，以壓凸方式凹版印紋凸起效果，紙
      質與真鈔不同以螢光筆繪製仿紙張螢光纖維絲，水印及安全線以灰色墨在紙張
      背面仿製，另安權線以燙印箔膜倣面五段裸漏部分，無折光變色效果，左下角
      面額數字以亮光物質仿折光變色油墨，無折光變色反應，有中央銀行發行局九
      十一年十月二十二日台央發字第０九一００六０四八二號書函附卷可稽（見九
      十一年度偵字第六０一二號偵查卷第６２頁）。
（四）末查，被告乙○○經檢察官提起公訴後，雖於本院審理中翻異供述，辯稱未參
      與偽造云云，然參照被告丁○○、己○○之供述，在在均足證被告乙○○所辯
      均與事實不符，詳如後述：
  １、被告乙○○於本院九十一年十一月二十七日訊問時辯稱：「我．．．不知道是
      調偽鈔的顏色．．．我在樓下，他們在樓上把門關起來，他們在製造偽鈔的時
      候我不知道」云云，然被告丁○○則供稱：「（你有跟被告己○○、被告乙○○共犯偽造貨幣？）有。我於今年九月下旬跟他們說的，是我提議的。我們各
      拿一萬元出來．．．他們都把錢交給我，我拿三萬元去買偽造貨幣的材料．．
      ．（被告己○○、被告乙○○於偽造貨幣的時候，是否都在場？）有，被告乙○○他是負責調色」等語。
  ２、被告丁○○於前開供述後即翻異前詞，改稱被告乙○○未參與偽造偽鈔云云，
      然被告己○○則供陳：「（被告乙○○確實有跟你們一同偽造？）是的。他確
      實也知情．．．我們商量一起製作偽鈔的時候，被告乙○○有在場並同意．．
      ．乙○○是丁○○找來的．．．（本院審理的時候，為何稱被告乙○○不知情
      ？）因為被告丁○○跟我講，他有小孩，要讓他出去，我和被告丁○○參與的
      比較多，不可能脫罪，想要幫被告乙○○脫罪，實際上他從頭到尾都有參與。
      」（參本院九十二年三月十七日訊問筆錄）等情無訛。
  ３、被告丁○○嗣後雖改稱被告乙○○未參與偽造偽鈔，於九十一年十二月九日本
      院訊問時供稱：「（被告乙○○有無去過柯仔湳的地方？）他只有在樓下，沒
      有上去。（被告乙○○有無跟你們去買過製作偽鈔的材料？）沒有。他只有去
      過柯仔湳一次，就是幫我丟東西的那一次」云云；然被告己○○則供陳：「網
      版、消光水、顏料，我有跟丁○○一同去買過，被告乙○○曾經跟我們去過．
      ．．（你們曾經帶被告乙○○去買過什麼材料？）一次買網版．．．一次買色
      母．．．」等情；被告乙○○亦供稱：「（你有無曾經跟被告己○○去買過製
      造偽鈔的材料？）我有自己去買過紅色的顏色．．．還有一、二次是被告己○○、被告丁○○他們二人去買，我在外面車內睡覺．．．（你為何要去買紅色
      的顏色？）被告丁○○說他的顏料沒有叫我去買．．．」等語，足見被告三人
      此部分之供述互為矛盾。
  ４、被告丁○○、乙○○於九十一年十二月九日本院訊問時均供稱被告乙○○只去
      過新竹市柯仔湳一五二號一次云云。然如前所述，被告乙○○確曾與被告丁○○於九十一年九月下旬同往新竹市柯仔湳一五二號向出租人庚○○○承租新竹
      市柯仔湳一五二號二樓套房，並於九十一年十月十日與被告丁○○、己○○由
      新竹市柯仔湳一五二號二號下樓丟棄製作網版失敗之廢棄物垃圾一袋，故被告
      乙○○至少到過新竹市柯仔湳一五二號二次，亦足徵被告丁○○、乙○○前開
      供述與事實不合。
  ５、被告乙○○、丁○○於九十一年十二月九日本院訊問時均陳稱被告乙○○僅到
      過新竹市柯仔湳一五二號一次，且係在樓下云云；嗣於本院九十二年四月十一
      日審理時，初始亦供陳只去過新竹市柯仔湳一五二號一次，且係在車上等，並
      未上樓云云；然經本院訊以何以於九十一年十月十日經調查站人員監控發現從
      新竹市柯仔湳一五二號下樓外出丟棄製作網版失敗之廢棄物垃圾一袋時，被告
      乙○○始供稱確有由新竹市柯仔湳一五二號二樓下樓外出丟棄製作網版失敗之
      廢棄物垃圾一袋等情。足見被告辯稱未曾到過新竹市柯仔湳一五二號二樓云云
      ，亦非事實。
（五）綜上，被告三人確有共同意圖供行使之用，而共同偽造國幣新版新台幣一千元
      紙幣之情事無疑。至被告乙○○前開所辯，則均與事實不符，顯係事後矯飾之
      詞，被告丁○○嗣後翻異供述，供稱被告乙○○未參與偽造偽鈔云云，亦係事
      後迴護之詞，均不足採信。事證已甚明確，被告三人犯行均洵堪認定。
二、按新版新臺幣一千元紙幣係中央銀行在中華民國境內發行之紙幣，係屬妨害國幣
    懲治條例第一條第一項及中央銀行法第十三條第二項所稱之國幣。被告三人意圖
    供行使之用，而偽造新版新臺幣一千元紙幣之國幣，所為均係犯妨害國幣懲治條
    例第三條第一項之偽造幣券罪。被告三人彼此間就上開犯行，有共同之犯意聯絡
    及行為之分擔，應均論以共同正犯。又被告三人雖自九十一年九月下旬開始偽造
    ，惟迄至九十一年十月十九日被查獲當日始完成偽造，並有部分係偽造失敗或尚
    未偽造完成之半成品，而有既遂及未遂，然核均屬偽造之接續行為，僅侵害一個
    法益，故應僅成立偽造既遂一罪（最高法院二十六年度上字第一七八三號判例參
    照），併予敘明。爰審酌被告三人均年輕力壯，不思靠己力營取正當金錢，竟共
    同偽造偽鈔，危害金融秩序甚鉅，被告丁○○為主謀，被告己○○甫於九十一年
    七月間因行使偽造之通用紙幣為警查獲，業經臺灣高等法院臺中分院於九十二年
    二月二十七日以九十二年度上訴字第五九號依連續行使偽造通用紙幣罪判處有期
    徒刑三年六月，有臺灣高等法院被告全國前案記錄表及臺灣高等法院臺中分院九
    十二年度上訴字第五九號刑事判決在卷可參，被告丁○○、己○○並參與偽造偽
    鈔之主要部分，被告乙○○僅參與調色、網版上色、裁剪及購買材料、顏料等次
    要工作，惟犯罪後初始坦承犯行，嗣後翻異供述，意圖脫免刑責，參以被告三人
    之犯罪動機係精濟困頓，被告丁○○、己○○犯罪後自始至終坦承犯行，且偽造
    之偽鈔尚無證據證明業已流出市面等一切情狀，分別酌予量處如主文所示之刑。
三、扣案之偽造國幣新版新台幣一千元紙幣成品八十四張，不問屬於犯人與否，應依
    妨害國幣懲治條例第六條規定沒收；另扣案之偽造未完成國幣新版新台幣一千元
    紙幣半成品共三百六十八張、浮水印（即曝光底片）一袋、浮水印及隱藏字十五
    張、防偽燙金線版二片、絹印印刷手冊一本、偽造用紙一袋、面速力達姆一袋（
    即一瓶）、網版五個、顏料一袋（內有一瓶感光乳液）、網版用印花漿、燙金金
    箔一捲、裁刀一台、隱藏字曝光底片二張、燙金線用熨斗一台（九十一年度保管
    字第一六二四號扣押物品清單編號２１號）、電腦主機一台（九十一年度保管字
    第一六二四號扣押物品清單編號２４號）、儲存偽鈔各細部應加工圖樣之磁片十
    三片、印表機一台（九十一年度保管字第一六二四號扣押物品清單編號２８號）
    、調色墊用紙張一張、儲存國幣新版新台幣一千元紙幣圖樣之光碟片一片、網版
    十二個、顏料暨水彩一盒、樹脂一包、吹風機二支、雜項工具（內含顏料）一袋
    、消光保護凡尼斯一瓶，均係被告三人所有共同供本件犯罪所用之物，併依刑法
    第三十八條第一項第二款規定宣告沒收。
四、末查，另扣案之新台幣一百元、五百元紙幣偽鈔各一張，雖分別係被告丁○○、
    己○○所持有，然扣案之新台幣一百元紙幣偽鈔一張，係被告丁○○購物後找回
    後始知偽鈔；另扣案之新台幣五百元紙幣偽鈔一張，則係被告己○○所有，亦與
    本案係偽造一千元紙幣無涉，故均無從於本案併為沒收之諭知，應由檢察官另行
    依法處理。又扣案之發票一張，僅係購買電腦之證明，尚難認係被告等供犯罪所
    用或因本件犯罪所得之物；另扣案用具五枝、顏料一罐、熨斗一台、電腦主機二
    台、印表機一台，雖均係被告朱龍所有，惟並非供本件犯罪所用，業據被告丁○○供述明確，亦無證據證明該扣押物係供本件犯罪所用；另被告等於九十一年十
    月十日丟棄之垃圾一袋（嗣分類為二袋），亦非違禁物，且係被告等丟棄無用之
    廢棄物，故均不為沒收之諭知，併此敘明。
據上論斷，應依刑事訴訟法第二百九十九條第一項前段，妨害國幣懲治條例第三條第
一項、第六條，刑法第十一條前段、第二十八條、第三十八條第一項第二款，罰金罰
鍰提高標準條例第一條前段，判決如主文。
本案經檢察官邱朝智到庭執行職務。
中      華      民      國    九十二    年      四      月    二十一    日
                                  臺灣新竹地方法院刑事第一庭
                                      法  官  汪  銘  欽
右正本證明與原本無異。
如不服本判決，應於判決送達後十日內向本院提出上訴狀（應附繕本），上訴於臺灣
高等法院。
                                      書記官  江  靜  玲
中      華      民      國    九十二    年      四      月    二十一    日
附錄本案論罪科刑法條全文
妨害國幣懲治條例第三條第一項（偽造與變造幣券罪）
意圖供行使之用，而偽造、變造幣券者，處無期徒刑或五年以上有期徒刑，得併科五
千元以下罰金。


司法院資訊處製作；財團法人民間司法改革基金會備份。
